【裁判字號】    94,上訴,3964
【裁判日期】    950308
【裁判案由】    強盜
【裁判全文】
臺灣高等法院刑事判決                94年度上訴字第3964號
上  訴  人  臺灣板橋地方法院檢察署檢察官
上  訴  人
即  被  告  丙○○
義務辯護人  沈培錚律師
上列上訴人因強盜案件，不服臺灣板橋地方法院94年度訴字第
1163號，中華民國94年10月31日第一審判決（起訴案號：臺灣板
橋地方法院檢察署94年度偵字第8276號），提起上訴，本院判決
如下：
    主  文
上訴駁回。
    事  實
一、丙○○於民國（下同）94年5 月10日14時許，攜帶其所有客
    觀上足以對人之生命、身體構成危害之兇器美工刀乙支、老
    虎鉗乙支及起子2 支，前往東煒建設公司所有（惟當時委由
    附近鄰居甲○○管理）台北縣三重市○○路○ 段228 之3 號
    房屋前，因見上開房屋已無大門存在，且無人住居使用，見
    有機可趁，即基於意圖為自己不法所有之犯意，自上開房屋
    大門侵入之，先關掉上開房屋之大（外）、小（內）電錶箱
    內電源保險開關後，再持上開老虎鉗乙支及起子2 支剪下竊
    得上開房屋內之銅電（絞）線乙批（價值約新台幣500 元）
    ，後即持上開美工刀乙支，在上開房屋內之客廳處削取上開
    銅電（絞）線之橡膠外皮，至同日14時30分許，適甲○○隻
    身前往上開房屋內巡查，在上開房屋外之巷道前時，發覺上
    開房屋之大電錶箱蓋遭人打開，甲○○認為有異，即自上開
    房屋內走道盡頭之側門（該門之鐵門亦已不存）進入其內，
    再走至上開房屋客廳內時，即看到丙○○正持上開美工刀在
    削取上開銅電（絞）線之橡膠外皮，地上並放置有上開老虎
    鉗乙支及起子乙支，甲○○見狀即對丙○○稱「你怎麼在拆
    電線」、「我要報警」，同時退出上開客廳，走至上開房屋
    內通往裡面臥房之走道上（按上開房屋內之相關位置，詳如
    甲○○於原審94年10月13日審判期日所當庭繪製附卷之現場
    圖所示），詎丙○○見聞上情後，竟為防護上開竊得之贓物
    及脫免到場警員之逮捕，即持上開美工刀乙支，亦隨著甲○
    ○亦走至上開走道上，並以左手抓住甲○○之右手，再以右
    手持上開美工刀押在甲○○之脖子上（惟未成傷），而當場
    施以強暴，嗣甲○○即對丙○○虛以應付，並稱「為了一些
    電線，有必要犯罪嗎」，同時往上開走道上之盡頭退去，丙
    ○○即再持上開美工刀對著甲○○揮舞，而當場施以脅迫，
    甲○○即對丙○○稱「你趕快走」，後丙○○即轉身走回上
    開客廳撿拾其放在地上之上開老虎鉗乙支、起子2支及尚未
    削取完成之銅電（絞）線乙批【惟上開客廳地上仍留有一些
    銅電（絞）線，未為丙○○一同取走】，再放入其原先帶來
    之布袋內，此時甲○○即趁機自上開走道盡頭跑出至上開房
    屋外之重新路上，並打電話報請警員到場，而丙○○亦帶著
    裝有上開美工刀乙支、老虎鉗乙支、起子2支及銅電（絞）
    線乙批之布袋跑出上開房屋，並隱身藏匿在上開房屋旁農會
    停車場內草叢之中，嗣經甲○○發覺上情，再告知到場處理
    之警員，始經警於同日14時40分許，在上開草叢內逮捕丙○
    ○本人，並扣得上開銅電（絞）線乙批（業據乙○○領回）
    、美工刀乙支、老虎鉗乙支及起子2支。
二、案經甲○○訴由台北縣政府警察局三重分局報請臺灣板橋地
    方法院檢察署檢察官偵查起訴。
    理  由
一、訊據上訴人即被告丙○○固坦承於上開時地遭警查獲乙情，
    惟矢口否認上開犯行，辯稱：上開電線係伊前在台北縣新莊
    市○○○路所撿拾的，並非伊在上開房屋內竊得，且甲○○
    發現伊時，伊未曾持美工刀押住甲○○，亦未有對之揮舞云
    云。經查：
  (一)辯護人以告訴人甲○○之指述，是證人供述屬於個人推測之
    詞，無證據能力置辯，並於原審指稱告訴人甲○○於偵查中
    以證人身分具結後，經檢察官訊問之證詞，無證據能力云云
    ，惟按「證人、鑑定人依法應具結而未具結者，其證言或鑑
    定意見，不得作為證據」、「被告以外之人於偵查中向檢察
    官所為之陳述，除顯有不可信之情況者外，得為證據」，刑
    事訴訟法第158條之3、第159條之1第2項均有明文。茲本件
    告訴人甲○○於偵查中，經檢察官以證人身分傳喚到庭，並
    經證人甲○○於訊問前具結後，則揆諸上開法條之規定，證
    人甲○○於偵查中所證述之詞，在查無其他「顯不可信之情
    況」外，自有證據能力，且於本院審理中經交互詰問，亦為
    相同之供述，其有證據能力，自無庸疑。合先明。
  (二)被告上開犯行，不僅業據其本人迭次於警詢及偵查中供稱：
    「（你今（10）日因涉嫌竊盜案為被害人發現，為脫免逮捕
    當場施以暴力脅迫（以犯罪工具美工刀架住被害人脖子威脅
    ，．．），為警會同被害人於三重市○○路○段228- 3號旁
    草叢，當場查獲是否實在？）實在」、「我於今日14時40分
    許，在三重市○○路○段228-3號旁草叢，因竊盜案為警方當
    場查獲，現場查獲螺絲起子2支、美工刀乙支、鉗子乙支、
    竊盜所得之電線（銅線）乙條」、「因我沒辦法生活，路過
    三重市○○路○段228-3號，發現門沒有上鎖，我就進入該房
    屋，想撿一些電線販賣」、「我因竊盜電線被被害人甲○○
    發現，．．．，就以美工刀架住他的脖子，．．．，我就轉
    身要拿我的工具要走，甲○○就跑出去，會同警方在該屋旁
    草叢為警方逮捕」、”（警方在三重市○○路○段228-3號旁
    草叢查獲之鉗子乙支、美工刀乙支、起子2支，為何人所有
    ？）是我的沒錯”、”（警方查扣之美工刀是否為你為脫逃
    時，拿刀架住被害人脖子之美工刀？）是”、”（現場查扣
    之鉗子乙支、美工刀乙支、起子2支，作何用途？）是拆電
    線、削銅線用的”、”我有拿美工刀出來，．．．，我只是
    想要唬他，想叫他放我走，我只有拿刀架他脖子一下而已”
    等語（見偵查卷第6、7、30頁）。核與被害人甲○○於偵查
    中指述及本院證述情節相符（見偵卷第38頁、上訴卷審理筆
    錄），復有據乙○○領回上開銅線乙批之贓物認領保管單乙
    紙及照片乙張、上開房屋照片五張、扣案之美工刀乙支、老
    虎鉗乙支、起子二支及照片乙紙在卷可稽，被告強盜犯行應
    足認定。
  (三)雖被告於原審審理時改稱上開銅電（絞）線乙批係其在台北
    縣新莊市○○○路撿到，並非在上開房屋內所竊取，且當告
    訴人甲○○發現後，亦未持上開美工刀對告訴人甲○○揮舞
    ，亦未押住其脖子處云云，於本院亦為相同置辯，惟被告上
    開所辯，不僅核與其本人迭次於警詢及偵查中供述之情節矛
    盾，亦核與告訴人甲○○迭次於偵查中及原審與本院審理時
    指訴及證述之情節不符，均如上述，且上開房屋經證人甲○
    ○於同日上午前往查看時，並未發現任何異狀，而上開銅電
    （絞）線乙批，亦據證人甲○○於原審審理時證稱確係其在
    上開房屋內原所安置之「銅電（絞）線」，並經警到場時當
    場查獲扣押在案，茲上開銅電（絞）線乙批，若果係被告在
    台北縣新莊市○○○路所撿的，而被告當時亦係住在「台北
    縣新莊市○○街62巷6弄4號3樓」乙址，則衡諸一般常情，
    被告焉有遠赴「台北縣三重市3段228之3號」之上開房屋內
    ，進行拆除上開銅電（絞）線外皮之必要及可能，且被告於
    上開時地進入上開房屋時，除攜帶扣案之上開美工刀乙支，
    確可供拆除上開銅電（絞）線外皮外，亦同時攜帶與拆除上
    開銅線外皮無關，然卻可供在上開房屋內竊取上開銅電（絞
    ）線所必需之工具即扣案起子2支、老虎鉗乙支、美工刀乙
    支，是被告所辯查獲之銅電（絞）線是伊從他處帶往系爭房
    屋削除外皮云云，顯係事後卸責之詞，自不足採信。又被告
    如非有上開犯行何以要藏匿在農會停車場場之草叢中，以致
    被發現？被告復稱其並非藏匿於草叢中，而係在該處小便，
    但被告係一男子，如係小便，何以蹲在草叢裡，顯違常理，
    被告此所辯亦甚可採。
  (四)又被告另辯未對被害人甲○○揮舞美工刀，架住被害人脖子
    ，被告並無防護贓物，脫免逮捕云云，唯查告訴人甲○○當
    時在客廳確係對被告稱”我要報警”並未告知被告只是想要
    嚇他走，且被告事後亦持美工刀對甲○○施以強暴、脅迫行
    為。告訴人甲○○趁機跑出上開房屋處，亦確有報請警員到
    場逮捕被告之事實，而被告於上開時地聽聞上情後，不僅確
    有對告訴人甲○○施以上開強暴、脅迫之行為，有如上述，
    且被告事後亦確有帶同上開竊得之銅電（絞）線乙批逃離上
    開房屋，並於上開房屋旁農會之停車場內草叢中遭到場之警
    員逮捕，則告訴人甲○○於上開時地對被告稱「我要報警」
    時，顯有如被告再不自行離去，將要報請警員到場處理之認
    識，並非「確定不要報警」之意思，且被告於上開時地對告
    訴人甲○○當場施以上開強暴、脅迫之行為，顯亦有「防護
    贓物」及「脫免逮捕」之目的，否則被告要無於聽聞告訴人
    甲○○對其稱「我要報警」後，即對告訴人甲○○施以上開
    強暴、脅迫之行為，復於事後逃出上開房屋時，仍帶同上開
    銅電（絞）線乙批隱身藏匿在上開草叢中之必要及可能，是
    辯護人辯稱被告當時並無「防護贓物」之目的，且告訴人甲
    ○○亦無「逮捕」被告之意思云云，揆諸上述，容有誤會，
    附此敘明。
  (五)至於公訴人起訴以被告於上開時地持上開美工刀押在告訴人
    甲○○時，曾對告訴人甲○○脅稱「要讓我出去，不然要殺
    死你」云云，另告訴人甲○○亦指稱其曾在被告持上開美工
    刀對其揮舞時，擋掉其美工刀云云，被告在帶同上開竊得之
    銅電（絞）線走出上開房屋見到他，亦曾持上開美工刀追他
    云云，惟公訴人上開起訴之詞及告訴人上開指訴之詞，不僅
    未據被告於警詢及偵查中曾經自白在卷，且被告於本院審理
    時亦堅決否認此部分之犯行，且本件經警到場逮捕被告本人
    後，亦僅扣得上開美工刀乙支而已，此有臺灣板橋地方法院
    檢察署檢察官於94年6 月2 日對扣案之上開美工刀乙支進行
    勘驗後之勘驗筆錄乙份可佐，此外，即並未再扣得「第2 支
    」之美工刀或其刀刃在案，而公訴人上開所認及告訴人甲○
    ○上開指訴，除告訴人甲○○個人之單一指訴之詞外，復查
    無其他任何積極事證為憑，是僅憑告訴人甲○○上開單一指
    訴之詞，自尚不足逕為不利被告認定之依據，至為顯然。
  (六)綜上所述，本件被告上開攜帶兇器美工刀乙支、老虎鉗乙支
    及起子2 人竊得上開銅電（絞）線乙批，在遭告訴人甲○○
    發覺後，為防護贓物，脫免逮捕，而當場施以上開強暴、脅
    迫之犯行，已臻明確，應予依法論科。
二、查扣案之上開美工刀乙支、老虎鉗乙支及起子2 支，均具有
    相當長度之金屬利刃或尖銳硬物，在客觀上顯均足以對人之
    生命、身體構成危害，應均屬兇器之一種，核被告所為，係
    犯刑法第330 條第1 項之攜帶兇器竊盜，為防護贓物，脫免
    逮捕，而當場施以強暴、脅迫罪。公訴人以被告上開所為，
    僅係犯刑法第329 條之竊盜，為防護贓物、脫免逮捕，而當
    場施以強暴、脅迫罪嫌云云，揆諸上述，容有誤會，應依刑
    事訴訟法第300 條之規定，變更公訴人原起訴所引應適用之
    法條，併予敘明。又扣案之美工刀壹支、起子二支、老虎鉗
    壹支均為被告所有供犯罪所用之物，依刑法第38條第1項第2
    款之規定宣告沒收。
三、原審以被告罪證明確，適用刑法第330條第1項、第38條第1
    項第2款，並審酌被告所竊之物價尚輕，但其手段較為兇殘
    ，嚴重破壞社會秩序及個人財產、身體之安全以及被告犯罪
    後之態度等一切情狀，量處有期徒刑捌年陸月，並就扣案美
    工刀壹支、老虎鉗壹支、起子2支，係被告所有且供犯罪所
    用之物，依法併予宣告沒收，其認事用法，核無不合，量刑
    亦稱妥適，上訴意旨仍執陳詞否認犯罪，指摘原判決不當，
    自無理由，應予駁回。
四、據上論斷，應依刑事訴訟法第368條，判決如主文。
本案經檢察官劉靜婉到庭執行職務。
中    華    民    國    95    年    3     月    8     日
                  刑事第7庭   審判長法  官  陳  正  雄
                                    法  官  許  錦  印
                                    法  官  蔡  光  治
以上正本證明與原本無異。
如不服本判決，應於收受送達後十日內向本院提出上訴書狀，其
未敘述上訴之理由者並得於提起上訴後十日內向本院補提理由書
（均須按他造當事人之人數附繕本）。
                                    書記官  陳  韋  杉
中    華    民    國    95    年    3     月    13    日
中華民國刑法第330條第1項
犯強盜罪而有第 321 條第 1 項各款情形之一者，處 7 年以上有
期徒刑。


司法院資訊處製作；財團法人民間司法改革基金會備份。
